【裁判字號】    98,易,157
【裁判日期】    980710
【裁判案由】    竊盜
【裁判全文】
臺灣臺北地方法院刑事判決               98年度易字第157號
公  訴  人  臺灣臺北地方法院檢察署檢察官
被      告  丁○○
選任辯護人  蔡志雄律師
上列被告因竊盜案件，經檢察官提起公訴（九十七年度偵續一字
第六四號），本院判決如下：
    主  文
丁○○無罪。
    理  由
一、公訴意旨略以：被告丁○○係殷商食品股份有限公司（下稱
    殷商公司），殷商公司於民國九十三年十二月二十一日與聯
    儷國際企業有限公司（下稱聯儷公司）訂有「臺灣區○○○
    道高速公路沙鹿主題公園服務區機械（活體）恐龍公園合作
    契約書」（下稱合作契約書），約定由聯儷公司提供機械恐
    龍三十四具，放置在臺中縣沙鹿鎮○○路376號之「沙鹿恐
    龍主題公園」展覽，並由丁○○負責管理。嗣因殷商公司經
    營不善，丁○○乃將上開公園連同機械恐龍，委由聯儷公司
    在原廠所繼續經營，雙方並於九十四年八月二十二日簽訂「
    臺灣區○○○道高速公路沙鹿主題公園服務區機械（活體）
    恐龍公園委任經營契約書」（下稱委任經營契約書）。詎丁○○竟意圖為自己不法之所有，未經聯儷公司之同意或授權
    ，指示不知情之殷商公司經理甲○○（業經臺灣臺北地方法
    院檢察署檢察官為不起訴處分確定）僱工於九十四年十月十
    二日竊取上開公園內之恐龍十八具，運至國道高速公路臺南
    縣關廟休息站展覽，復於同年月二十一日，再以相同方式竊
    取機械恐龍五具，因認被告涉犯刑法第三百二十條第一項之
    竊盜罪嫌等語。
二、按犯罪事實應依證據認定之，無證據不得認定其犯罪事實；
    又不能證明被告犯罪者，應諭知無罪之判決，刑事訴訟法第
    一百五十四條第二項、第三百零一條第一項分別定有明文。
    次按認定不利於被告之事實，須依積極證據，苟積極之證據
    本身存有瑕疵而不足為不利於被告事實之認定，即應為有利
    於被告之認定，更不必有何有利之證據，至認定犯罪事實所
    憑之證據，雖不以直接證據為限，間接證據亦包含在內，然
    無論直接或間接證據，此用以證明犯罪事實之證據猶須與通
    常一般人均不至於有所懷疑，堪予確信其已臻真實者，始得
    據以為有罪之認定，倘其證明尚未達到此一程度，而有合理
    性懷疑之存在，無從為有罪之確信時，自應為被告無罪之判
    決，此有最高法院七十六年度台上字第四九八六號、三十年
    上字第八一六號判例可資參照。
三、公訴人認被告丁○○涉有前揭普通竊盜罪嫌，無非係以被告
    自承曾於九十四年十月十二日及同年月二十一日分別僱工將
    放置於沙鹿休息站內之十八具及五具大型恐龍模型搬運至關
    廟休息站之事實，告訴代理人乙○○之指述、證人甲○○、
    蔡佩蓉、丙○○之證述，以及臺灣區○○○道高速公路沙鹿
    主題公園服務區機械（活體）恐龍公園合作契約書、委任經
    營契約書、磊誠國際法律事務所九十四年十月十九日九十四
    年誠律字第94033號律師函及回證影本各一份為其論據。惟
    訊據被告堅詞否認有何竊盜犯行，並辯稱：伊所開設之殷商
    公司與聯儷公司簽訂合作契約書，約定由聯儷公司自中國大
    陸四川省自貢恐龍博物館旅遊服務公司（下稱系爭旅遊服務
    公司）取得大型恐龍模型至臺灣沙鹿休息站展覽，殷商公司
    則給付保證金、運輸費、機票費、旅費、跑照及差旅費、借
    牌費共新臺幣一百八十六萬元予聯儷公司，而伊已依約先繳
    付一百二十二萬元予聯儷公司，並派員至中國大陸學習恐龍
    來台後展覽之各項事宜，始知聯儷公司並未給付給付大陸方
    面任何款項，以致恐龍無法依約來台，伊為求之前所有花費
    不因此化為烏有，且希望恐龍可按期順利來台展覽，故另代
    聯儷公司給付大陸方面三十七萬五千元人民幣（即新臺幣一
    百五十萬元），後伊扣除殷商公司原應於恐龍來台後給付予
    聯儷公司之六十四萬元，則聯儷公司尚積欠殷商公司八十六
    萬元之代墊款，後因恐龍展經營不善，聯儷公司亦無法返還
    殷商公司前揭代墊款，即委由代理人丙○○與伊洽談恐龍園
    經營事宜，並約定由伊取得恐龍之所有權，且將恐龍園權轉
    讓予聯儷公司經營，而與聯儷公司於九十四年八月二十二日
    簽訂委任經營契約書，後聯儷公司因經營不善，遂由丙○○
    代表聯儷公司於同年八月三十一日與之簽訂攤位協議書，約
    定由殷商公司提供運費四十萬元將恐龍全數搬遷至關廟休息
    站供聯儷公司經營，並由殷商公司提供關廟休息站四個攤位
    予聯儷公司經營，由殷商公司收取出租攤位之收入，詎丙○○於九十四年九月十二日分二次搬運十一隻恐龍至關廟休息
    站北站後，即欲向伊請領運費四十萬元，伊認尚有一半恐龍
    並未運來，而僅同意給付二十萬元，丙○○因而拒絕再行搬
    運其他恐龍至關廟休息站，伊即要求殷商公司經理甲○○及
    公司員工自行將其他恐龍十八隻及五隻搬運至關廟休息區，
    並無偷竊二十三隻恐龍之行為等語。經查：
  (一)被告於九十三年十二月二十一日以殷商公司負責人之身分，
    與聯儷公司之實際負責人即證人乙○○簽訂系爭合作契約書
    ，雙方約定殷商公司應給付聯儷公司一百八十六元之費用，
    並提供沙鹿休息站四個攤位供聯儷公司使用，聯儷公司則提
    供其自大陸地區四川省系爭旅遊服務公司取得之機械恐龍模
    型共四十隻供殷商公司放置於沙鹿休息站恐龍公園展示，展
    覽期間自九十四年二月五日起至九十九年二月四日止，最遲
    應自九十四年二月八日開始展覽，而門票總收入百分之十給
    付予地主後，其餘收入則由殷商公司及聯儷公司均分；而恐
    龍如期抵台展覽後，因殷商公司營運不如預期，證人乙○○
    則委託證人丙○○於九十四年八月二十二日與被告簽訂系爭
    委任經營契約書，約定由殷商公司全權委任聯儷公司在沙鹿
    休息站經營前揭恐龍公園，合約期限自九十四年八月二十二
    日起至九十九年二月四日止，並由殷商公司向聯儷公司收取
    該恐龍公園門票稅後收入之百分之三十，並已於九十四年八
    月間點交所有恐龍；後丙○○又以聯儷公司代理人之身分，
    於同年八月三十一日與殷商公司簽訂攤位協議書，約定由殷
    商公司自九十四年九月十五日起九十五年九月十四日止出租
    國道三號關廟服務區南下小客車與賣場中間（北上亦可）之
    攤位四個予聯儷公司經營，聯儷公司則應給付殷商公司百分
    之四十五之規費予殷商公司等情，為被告所不爭，核與證人
    李朝陽、丙○○所證相符，並有系爭合作契約書、委任經營
    契約書、攤位協議書各一份附卷可稽。
  (二)被告雖辯稱：前揭四十隻恐龍均係以殷商公司名義委託中華
    經貿科技文教暨農業發展促進會出名與大陸地區四川省自貢
    恐龍博物館旅遊服務公司所合辦，其中均未曾以聯儷公司名
    義為之，又聯儷公司並不能證明曾給付恐龍貨款予自貢恐龍
    博物館旅遊服務公司，而殷商公司已依照系爭合作協議書給
    付聯儷公司費用後，始知聯儷公司因未給付貨款，恐導致恐
    龍無法如期來台展出，因而再行給付五十四萬三千元（3750
    00＋168000元，折合新臺幣0000000元）之貨款予自貢恐龍
    博物館旅遊服務公司，後聯儷公司因無法返還前揭代墊款項
    ，即委任丙○○與其在臺北市浪漫一生咖啡廳商討債款返還
    事宜，約定上開恐龍所有權為其所有，其則將沙鹿休息站恐
    龍園及其內恐龍出租予聯儷公司經營，並於九十四年八月二
    十二日簽訂系爭委任經營契約書，則前揭恐龍既係其所有，
    其於九十四年十月間將放置於沙鹿休息站恐龍園內之二十三
    隻恐龍搬遷至關廟休息站放置，當非竊取他人之物云云，並
    提出四川系爭旅遊服務公司收款證明、關於同意共同舉辦恐
    龍博覽會的公函、中華經貿科技文教暨農業發展促進會函各
    一紙為證。然查：
  1.依據殷商公司與聯儷公司於九十三年十二月二十一日所簽訂
    系爭合作協議書第二條第四項、第五項所約定：「(四)所有展
    品未經乙方（即聯儷公司）同意，甲方（即殷商公司）不得
    對展品進行複製，或移往他處展示。乙方將展品點交給甲方
    後至甲方歸還乙方前，展品如有遺失或嚴重損壞不能修復者
    （自然損壞不在此限），乙方得按該損失展品的單項估價向
    甲方請求賠償（金額以保險公司之賠償金額為上限），如展
    品損壞能修復者，則甲方儘量予以修復還原。(五)契約期滿或
    提前解約，甲方負責展品拆卸，乙方應自行負責取回，不得
    再向乙方請求任何費用。」，其中提及聯儷公司點交恐龍予
    殷商公司後，殷商公司應負保管之責，如有損壞，應賠償聯
    儷公司損失或予以修復，契約期滿或解約，則應由聯儷公司
    取回恐龍等語，可知前揭恐龍當屬聯儷公司所有而交由殷商
    公司展示，殷商公司始有擔負前揭保管或賠償之責，並於約
    滿或解約後交由聯儷公司自行取回之理。且依據系爭合作契
    約書所附之「機械（活體）恐龍公園營運計畫」中提案說明
    第五項「經費預估」中即有「向中華文化經濟統一促進會借
    牌費十萬元」之記載，又該項借牌費已由殷商公司於展覽前
    即先交予聯儷公司辦理一節，亦為被告所不爭，又依據被告
    所提出系爭旅遊服務公司關於同意共同舉辦恐龍博覽會的公
    函、中華經貿科技文教暨農業發展促進會函各一紙，其中僅
    提及系爭旅遊服務公司將與中華經貿科技文教暨農業發展促
    進會共同合辦恐龍博覽會等語，亦可知被告於與聯儷公司簽
    訂系爭合作協議書之初，即已知悉聯儷公司將以借牌之方式
    ，由中華經貿科技文教暨農業發展促進會出名與系爭旅遊服
    務公司在沙鹿休息站合辦恐龍展覽，惟前揭展覽實際則由聯
    儷公司與殷商公司合辦，並由聯儷公司依據系爭合作協議書
    之約定，向系爭旅遊服務公司辦理相關恐龍購買及來台事宜
    ，此亦可由被告於偵查中所自承：其於簽約當時不知道有自
    貢市此地，亦不知恐龍在該處生產，恐龍進口之事均由聯儷
    公司處理等語可佐，而核與證人乙○○於本院所證：「因為
    殷商公司的牌照是不能夠舉辦展覽的，所以我才跟這個發展
    促進會界牌申請，且已經請准下來去舉辦這個展覽。」、「
    申請一定要促進會去申請才合格，不是用聯儷公司的名義申
    請，聯儷公司也不能申請。」等語相符，是被告辯稱前揭四
    十隻恐龍均係以殷商公司名義委託中華經貿科技文教暨農業
    發展促進會出名與大陸地區四川省系爭旅遊服務公司所合辦
    ，均未曾以聯儷公司名義為之，因而無證據證明係聯儷公司
    所有云云，並不足採。
  2.而被告雖又辯稱：其於九十三年底派員至大陸地區學習恐龍
    之裝設時，始知聯儷公司並未給付系爭旅遊服務公司任何購
    買或租用恐龍之款項，以致恐龍無法按期抵台展覽，因而先
    給付系爭旅遊服務公司三十七萬五千元人民幣後，再交付該
    旅遊服務公司尾款十六萬八千元人民幣，以利恐龍來台展覽
    ，而聯儷公司其後遲遲無法返還其前揭款項，因而找來丙○○擔任代理人與其在臺北市浪漫一生西餐廳商討解決債務事
    宜，約定四十隻恐龍之所有權歸殷商公司所有，並簽訂系爭
    委任經營契約書，由殷商公司將四十隻恐龍出租予聯儷公司
    經營云云。但其所辯聯儷公司於九十四年八月間委任丙○○
    與之斡旋，已約定將四十隻恐龍之所有權轉讓予殷商公司，
    因而簽訂系爭委任經營契約書一節，業據證人乙○○及丙○○所否認，而證人乙○○及丙○○雖坦承聯儷公司曾於九十
    四年八月二十二日委任丙○○與殷商公司簽訂系爭委任經營
    契約書，惟該契約書之內容僅記載殷商公司委任聯儷公司經
    營沙鹿休息站恐龍公園、恐龍點交日期及門票收入分派，並
    未提及四十隻恐龍所有權之歸屬外，依據契約書第七條之約
    定：「展品不得移為他用，展後乙方（即聯儷公司）得將展
    品交由聯儷公司取回，同時退還保證金。」，亦可知前揭恐
    龍之所有權仍係聯儷公司所有，始有展後取回展品並退還保
    證金予殷商公司之義務，被告辯稱四十隻恐龍之所有權，於
    九十四年八月二十二日簽訂系爭委託經營契約書時，即已約
    定轉讓予殷商公司云云，亦屬無據。
  3.至被告雖辯稱：本件四十隻恐龍係其花費新臺幣三百餘萬元
    所購買（其中給付予系爭旅遊服務公司之人民幣五十四萬三
    千元），聯儷公司並未支付任何款項云云，並提出系爭旅遊
    服務公司所出具曾收受殷商公司給付人民幣三十七萬五千元
    （折合新臺幣為一百五十萬元）之收款證明一紙為證。但查
    ：
  (1)被告所供曾給付恐龍款項人民幣三十七萬五千元予系爭旅遊
    公司外，尚曾給付尾款人民幣十八萬六千元予系爭旅遊服務
    公司一情，業據證人乙○○所否認，被告亦未提出證據以證
    其確曾給付系爭旅遊服務公司尾款十八萬六千元之事實，況
    以證人乙○○所提出被告之女殷燕伶於九十四年二、三月間
    傳真予乙○○之傳真信函中即已載明「二月費收394720元，
    因業績不好，不扣地租，不扣宣傳費，不扣大陸預付款，實
    付197360 元。」等語，即可知被告當時以殷商公司名義代
    聯儷公司給付予系爭旅遊服務公司之款項應只有人民幣三十
    七萬五千元，否則必不會僅記載殷商公司曾代墊新臺幣一百
    五十萬元，而應係記載有新臺幣二百二十四萬四千元（即人
    民幣三十七萬五千元加五十六萬一千元五十六萬一千元後以
    一比四折合新臺幣二百二十四萬四千元）之代墊款始為合理
    。另證人乙○○就其曾給付尾款與系爭旅遊服務公司一事，
    亦已提出李祖耀之證明書為證，是證人乙○○所證：尾款人
    民幣十八萬六千元非被告或殷商公司所支付，而係其所支付
    一情，所言應非虛構。
  (2)又證人乙○○所稱被告所交付予聯儷公司之其餘款項新臺幣
    一百二十二萬元，係基於殷商公司與聯儷公司之系爭合作協
    議書附件之約定應給付聯儷公司之保證金新臺幣（下同）五
    十萬元、大陸技術人員機票費二十三萬元、旅費二十三萬元
    、跑照及差旅費二十萬元、促進會借牌費十萬元等費用（據
    證人乙○○稱其中差額四萬應屬運費部分），而被告於給付
    前揭款項後，於恐龍來台後至今即未依約給付聯儷公司恐龍
    運輸費六十四萬元（契約內運費原約定六十萬元），而展覽
    所用之四十隻恐龍購買或承租，以及運抵來台事宜均非其處
    理，但前揭恐龍確於九十四年二月間遵其抵台展覽一情，均
    為被告於偵查中所不爭。又其並不否認人民幣三十七萬五千
    元（折合新臺幣為一百五十萬元）扣除運費新臺幣六十萬元
    後，其代聯儷公司給付系爭旅遊服務公司之代墊款新臺幣八
    十六萬元，尚不足以購買本件之四十隻恐龍。再以證人乙○○所證：聯儷公司係以自購原料後委託系爭旅遊服務公司代
    工製造恐龍，並由聯儷公司全權辦理恐龍來台事宜等情，業
    據其提出聯儷公司與系爭旅遊服務公司所簽訂之協議書、系
    爭旅遊服務公司人員夏世萬、池永東及楊建之大陸地區人民
    進入臺灣地區保證書、旅行證申請書、行政院文化建設委員
    會收文證明、中華民國內政部入出境管理局入出境證照費收
    據、以聯儷公司名義所為之提單確認通知單、進口報單、三
    盛通運有限公司統一發票、墆運報關包裝公司收費通知單、
    安宏通運公司貨櫃簽收單、購買恐龍所支付之定金、骨架等
    原料之現金支出傳票各一份在卷可參，足證乙○○所述：本
    件四十隻恐龍係聯儷公司自行購買原料委託系爭旅遊服務公
    司代工，而殷商公司所給付系爭旅遊服務公司之人民幣三十
    七萬五千元於扣除原須給付予聯儷公司之尾款新臺幣六十四
    萬元，其餘之新臺幣八十六萬元係屬聯儷公司向殷商公司所
    借用，並非殷商公司購買恐龍之價金等語，應屬有據。被告
    既無法另行舉證證明本件四十隻恐龍係其自行向系爭旅遊公
    司所購買，又無證據證明聯儷公司已於九十四年八月二十二
    日委任證人丙○○與殷商公司簽訂系爭委任經營契約時，以
    約定將四十隻恐龍之所有權移轉予被告之殷商公司所有，則
    其辯稱：其於九十四年十月十二日及二十一日搬運前揭恐龍
    中之十八隻及五隻至關廟休息站放置之行為，係基於所有權
    人之身分所為云云，顯屬杜撰之詞，而不可採。
  (三)公訴意旨雖認被告於九十四年八月二十二日以殷商公司名義
    與聯儷公司簽訂系爭委任經營契約書，明知已將四十隻恐龍
    點交予聯儷公司所有，並將沙鹿休息站之恐龍園委由聯儷公
    司經營，卻仍於九十四年十月十二日及同年月二十一日未經
    聯儷公司同意自沙鹿休息站之恐龍園竊取十八隻及五隻恐龍
    至關廟休息站擺放云云。然查：
  1.按刑法上之竊盜罪，須意圖為自己或第三人「不法」之所有
    而取他人所有物為其成立要件，是若被告取得他人所有物係
    經所有權人同意後所為，自乏竊盜罪之「不法」所有意圖甚
    明。
  2.而依據證人丙○○於九十五年度偵字第七０一三號檢察官偵
    訊時所證：「（你與聯儷公司之關係？）聯儷公司的乙○○
    先生他全權委託我處理與殷商公司沙鹿休息站的恐龍。」、
    「（全權委託為何？）因為當時殷商公司跟聯儷公司在生意
    上有些糾紛，乙○○請我出來，希望我跟殷商談在沙鹿休息
    站恐龍園的經營方向。」、「（你是指負責洽談經營方向？
    ）我不僅負責與殷商公司洽談模式，包括執行面也是由我全
    權處理。」、「（本件你有無與殷商公司的何人，於何時何
    地，洽談沙鹿休息站恐龍園的經營方向？）我跟丁○○、乙○○、馬啟運（我們公司員工）還有沙鹿休息站其他人員，
    在沙鹿休息站二樓辦公室。時間我不記得了，談的結果就是
    丁○○先生，願意把恐龍園放出來給我們經營五年，但他要
    求我們把恐龍園整理一下。」、「（後來聯儷公司有無整理
    恐龍園？）沒有。」、「（為何不整理？）因為剛好碰到颱
    風。」、「（殷商公司有無要求聯儷公司儘速整理恐龍園？
    ）有，但因為我沒錢，我就回復乙○○，乙○○說要找人出
    錢來合作經營恐龍園。」、「（後來有無找到人合作經營？
    ）沒有。」、「（後來沙鹿恐龍園的恐龍如何處理？）所以
    殷商跟我說，因為沒有整理，恐龍擺在這裡浪費，他有四個
    休息站，是不是可以把恐龍放在關廟休息站帶動生意，我就
    跟乙○○先生討論這個問題，乙○○先生說可以，我們討論
    的結果是11具恐龍送過去。由殷商提供攤位給我們，乙○○
    跟我說他攤位不想要，既然我跟殷商談好，你們就拿去經營
    ，這時候，我們把恐龍送到關廟休息站的時候，我把恐龍交
    給甲○○經理，讓他做造景，我們就把11具恐龍擺在那邊，
    之後我跟殷商的殷紳峰先生，討論如果恐龍帶動了關廟的生
    意，是否可以把其他的恐龍，巡迴的放在其他的休息站，而
    殷商提供攤位給我們，我們討論到這一點，因為都是要賺錢
    ，所以我也同意。」、「（後來你提供幾具恐龍給關廟的休
    息站？）我們第一次搬是11具，後續殷商去搬的時候，我不
    在現場。」、「（你與殷商談沙鹿的恐龍園要如何處理時，
    有無談到由何人負責將沙鹿的恐龍搬運到其他休息站？）沒
    有。」、「（有無談到放在關廟休息站，要給聯儷公司多少
    金錢？）沒有。他就是談到攤位給我們，所賺的錢由我們自
    己收取，但是我們也沒有去經營攤位。」、「（你當時有無
    答應丁○○或殷紳峰可將恐龍放置在其他的休息站？）有。
    」、「（放置的同時，殷商公司是否要提供攤位給聯儷公司
    ？）是。沒錯。」、「（其後，殷商公司將沙鹿恐龍園的所
    有恐龍都搬走後，有無與你或聯儷公司聯繫，表示要提供其
    他攤位給聯儷公司經營？）丁○○有叫我趕快上去其他的休
    息站找攤位經營。」、「（後來你有無去找攤位經營？）沒
    有。」、「（為何不去？）因為我把訊息傳達給乙○○時，
    乙○○跟我說為何要做這件事，並說殷商說話都不算話，讓
    我感到我夾在中間非常為難，乙○○就突然說要告殷商，我
    一直跟乙○○說有必要這麼做？我也有跟丁○○講，說乙○○要告你們，希望殷商能出來協商，我也跟乙○○先生說，
    既然委託我全權處理這件事，我也跟丁○○談好了，他也願
    意把沙鹿恐龍園讓給我們經營是因為我們找不到金主經營，
    所以我們現在退一步，爭取到關廟經營，且殷商願意提供攤
    位給我們，如果能夠帶動生意，就把沙鹿的其餘的恐龍放在
    其他的休息站。就是乙○○先生，擔心殷商的誠信度不夠，
    怕我受害被騙。」、「（所簽的攤位協議書，是否僅是指11
    具恐龍搬到關廟換取攤位的協議書？）應該是。」、「（你
    同意將其他23具恐龍可以搬到其他休息站，有無與殷商簽定
    書面契約，有無告知乙○○？）沒有簽定書面。但應該有跟
    他討論過這個問題告知他。」，及於本院審理時所證：「（
    你是否能確定究竟你同意被告搬離恐龍的數目為何？）我確
    實是有說四十隻恐龍被告可以搬走，可以放在其他的休息站
    ，但是被告必須要提供攤位給我們，後來因為條件談不攏，
    因為被告提供給我們攤位的條件太過於苛刻，所以我們沒有
    接受這個攤位，但恐龍被告已經先搬過去了，搬幾隻，後來
    如何處理，我現在記不得了。」、「（你當時有無跟被告約
    定搬遷恐龍的費用？）時間隔太久，我真的不知道，但我只
    記得他給我一半的錢，另外一半沒有給我，例如原本是應該
    給我四十萬元，但我把恐龍搬到南下站之後，他跟我說還有
    北上站沒有搬過來，所以只願意給我二十萬元。」、「（被
    告沒有給你錢的那一半，被告是如何處理那些恐龍？）被告
    是跟我說他在另外壹個站，照我做的景觀他自己去作，所以
    只付我一半的錢。」、「我們確實有跟殷商公司討論說如果
    恐龍可以帶動殷商公司的生意，其他的恐龍也可以放在其他
    的休息站，但是並沒有講明什麼時候可以搬恐龍，所以我很
    單純的認為，殷商公司可以搬走恐龍，當時站在我的立場，
    若恐龍確實可以帶動殷商公司的生意，殷商公司就可以把恐
    龍搬過去，但是我沒有跟殷商講什麼時候搬。」、「當時就
    是講說殷商要搬的話，同樣要提供攤位給我們，但是乙○○
    不答應，被告有答應會提供其他休息站的攤位。」、「當初
    乙○○是跟我說，如果只有關廟這個站的話，不能出借全部
    的恐龍，而且當初我在跟被告談恐龍跟攤位的事情的時候都
    有提到西湖跟其他的休息站，所以如果攤位是有包含西湖跟
    關廟的話，所有的恐龍出借是可以的，這件事情我也有跟乙○○講過，他們二人都是同意的，只是搬恐龍的時間沒有談
    。」、「（你對於被告所述有何補充？）這是認知上的問題
    ，我以為休息站只有壹個站，我只知道我們當初有協議說恐
    龍可以搬過去，但攤位要給我們，後來攤位有給我們，但是
    我們不接受，這些都有告知乙○○，乙○○也有同意。」等
    語，可知丙○○於九十四年八月間受聯儷公司全權委任處理
    該公司與殷商公司間就沙鹿恐龍園之處理事宜時，於與殷商
    公司簽訂系爭委任經營契約書後，因聯儷公司無力經營沙鹿
    休息站之恐龍園，遂於同月底透過丙○○與殷商公司達成協
    議，約定在殷商公司同意提供該公司所經營之關廟休息站及
    西湖休息站之攤位供聯儷公司經營之情形下，聯儷公司亦同
    意將四十隻恐龍放置於殷商公司所經營之關廟休息站及西湖
    休息站招攬生意，但因僅為口頭約定，亦未就殷商公司可搬
    至各休息站之恐龍數量，是否在休息站內之南、北站均放置
    恐龍，以及是否須由殷商公司先行提供攤位或由聯儷公司先
    行提供恐龍等情予以詳細討論，又因證人乙○○對於被告個
    人之誠信度有所懷疑，以致殷商公司在經由丙○○搬運十一
    具恐龍至關廟休息站北站後，丙○○即因運費計算及南站是
    否放置恐龍一事與被告發生認知差距而拒絕再替被告搬運其
    餘恐龍，被告因而自行僱工將沙鹿休息站恐龍園內其餘二十
    三隻恐龍搬運至關廟休息站之南站放置，證人乙○○卻因不
    願接受被告所提供之關廟及西湖休息站之攤位，亦不認同丙○○與被告間之協議，因而以聯儷公司名義與被告對簿公堂
    。此亦可由證人乙○○於偵查中所證：「除了11具恐龍以外
    ，後面的其他恐龍他（即證人丙○○）跟殷商討論的都沒跟
    我講。」、「其後的23具，丙○○沒有經過我同意就處理。
    」可知其端倪，而核與被告所辯：其自沙鹿休息站搬運二十
    三具恐龍至關廟休息站放置，係依據其與聯儷公司之代理人
    丙○○之約定所為，本案應係其與證人丙○○就搬運恐龍至
    關廟休息站之數量及站數認知有所差距，以致證人丙○○將
    十一具恐龍搬運至關廟休息站之北站後，知悉僅得領取一半
    之運費二十萬元，而其餘二十萬元運費則須在搬運其他恐龍
    放置於南站後始得領取而不符成本，因而拒絕替殷商公司搬
    運其他恐龍，使其須自行搬運其他恐龍至關廟休息站南站所
    導致等語大致相符，並有被告所提出之攤位協議書、殷商公
    司轉帳傳票、單據憑證黏貼單及收據各二紙在卷可資佐證，
    則被告辯稱其於九十四年十月十二日及二十一日分別自沙鹿
    休息站恐龍園搬運十八隻及五隻恐龍至關廟休息站係經聯儷
    公司之代理人丙○○所同意一節，應屬實在，而堪採信。
  3.至證人乙○○於本院審理時所證：委託丙○○處理聯儷公司
    與殷商公司間經營恐龍園之事宜時，大概沒有簽立委託書予
    丙○○，且其授權丙○○與被告談判之範圍，僅限於恐龍的
    經營權交由聯儷公司來經營，後因擔心恐龍園遭被告破壞，
    故於九十四年八月三十一日與殷商公司簽訂攤位協議書，同
    意借十一隻恐龍予殷商公司，殷商公司則將關廟服務區之四
    個攤位交由聯儷公司經營等情，除與其在偵查中所證：「（
    有無與證人丙○○簽立全權委託的書面契約？）我記不得。
    我口頭上絕對是有。」、「（有無與證人丙○○約定事成之
    後要共同經營恐龍園？）有，我們確實有口頭上向丙○○說
    。」等語已前後不一，所辯並未全權授權證人丙○○處理聯
    儷公司與殷商公司沙鹿休息站恐龍園及恐龍之處理事宜一節
    ，亦與證人丙○○歷次於偵查及本院審理時所證：其係受證
    人乙○○委託全權處理聯儷公司及殷商公司間恐龍園經營及
    恐龍之處理事宜，而依據其當時與乙○○所簽訂之委任書之
    內容，除有約定報酬外，亦約定其與殷商公司間所達成之任
    何協議，均可在未請示乙○○之情形下自行決定，而其以聯
    儷公司代理人名義與殷商公司簽訂系爭委任經營契約書後，
    恐龍園隨即因颱風來襲而殘破不堪無法經營，其為免恐龍閒
    置失去經濟效益，遂與被告簽訂攤位協議書，同意將四十隻
    恐龍搬至殷商公司所經營之關廟休息站及西湖休息站展覽，
    以換取前揭休息站共四個攤位以資經營等情均不相同。又證
    人乙○○因所經營之聯儷公司與殷商公司合辦沙鹿休息站恐
    龍園之事有債務糾紛，與被告迭生衝突，因而僅得以聯儷公
    司名義委任證人丙○○與被告洽談恐龍事宜，對於被告是否
    會依約履行與丙○○所簽訂之攤位協議書亦多有懷疑，而於
    事後質疑丙○○為何同意被告搬運恐龍之事等情，已據證人
    丙○○於本院審理時證述綦詳，是其所證並未授權證人丙○○與被告洽談搬運所有恐龍至關廟休息站或西湖休息站云云
    ，當有所偏頗，而不足採。
  4.另證人丙○○雖曾於臺灣臺北地方法院檢察署九十七年度偵
    續一字第六四號檢察官訊問時證稱：「這些恐龍本來是放在
    沙鹿休息站，但因為有颱風，所以被告丁○○就說他關廟的
    生意不好，希望把恐龍接過去，我問乙○○，同意借他11具
    。借他後，10月12日，他們去搬的時候李先生有打電話通知
    我，我就打電話給丁○○，他跟我說教我不要管這件事情。
    我說我們同意的只有11具，後面的沒有同意不能。當初講說
    這11具是要放在南下的關廟，後來我瞭解，後面的則是放在
    北上的關廟。」、「（有無阻止他搬？）我在電話中強調不
    可以動。但他說他那裡有很多人，叫我最好不要插手。我就
    沒說什麼了。」云云，但其前揭所證，除與其歷次於偵查及
    本院審理時所證：並不知悉被告於九十四年十月十二日僱工
    搬運恐龍之事，係事後經由證人乙○○告知等語不合外，亦
    與證人乙○○於本院審理時所證：「（被告指使甲○○拿走
    十八具恐龍的事情，丙○○有無告訴你？）丙○○不知道，
    是我通知丙○○，他才知道的，我是在十月十二日的隔天知
    道的。」等語不符，則證人丙○○既係於被告搬運十八具恐
    龍至關廟休息站後，始由隔日知悉恐龍遭搬走之證人乙○○
    通知得知此事，豈有證人丙○○所證：曾在被告於九十四年
    十月十二日派甲○○至沙鹿休息站搬運恐龍之時打電話通知
    被告不得搬運恐龍而遭被告拒絕一情之可能，是證人丙○○
    前揭證詞，應非實在，亦不足認被告有明知無權搬運聯儷公
    司所借予十一具恐龍以外之恐龍之權限，而仍執意搬運之情
    形。
  5.而被告雖坦承曾收受聯儷公司於九十四年十月十九日委託磊
    誠國際法律事務所所寄送，主旨為：「爰代理聯儷國際企業
    有限公司中止貴公司（即殷商公司）借用11具機械恐龍之使
    用借貸關係，並請台端及貴公司於文到後三日內將上開借用
    物連同竊取之18具機械恐龍返還聯儷國際企業有限公司，並
    前來本事務所洽商善後事宜，敬請查照惠覆。」之律師函，
    並曾於九十四年十月二十一日派人至沙鹿休息站之恐龍園內
    搬運五隻恐龍至關廟休息站放置等語，惟其所辯：其係於派
    人搬運五隻恐龍後始看見前揭律師函一節，以卷內所附該律
    師函之掛號回證所示，該律師函係於九十四年十月二十日由
    被告住處管理委員會所僱用之管理員所收執，則以一般管理
    員代替住戶收受掛號信之習慣，通常係將管理員已收得住戶
    掛號信之訊息黏貼在住戶信箱上，以促請住戶自行至管理室
    領取，是住戶於知悉收有掛號信直至親至管理室收信，原即
    會有時間差，是被告辯稱其係於九十四年十月二十一日派人
    搬運完五隻恐龍後始收到並知悉律師函之內容，尚非不無可
    能，亦不能據以認為被告係收受前揭律師函後，始有故意至
    沙鹿休息站恐龍園竊取五隻恐龍之犯行。
  6.況被告與聯儷公司之代理人丙○○於九十四年八、九月間即
    以口頭及簽訂攤位協議書之方式，約定由聯儷公司提供四十
    隻恐龍供殷商公司放置於關廟休息站及西湖休息站招商，殷
    商公司則提供前揭二休息站之攤位四個予聯儷公司經營，又
    聯儷公司同意殷商公司自行搬運恐龍等情，前已明敘，則聯
    儷公司與殷商公司所約定之上開協議，既係聯儷公司全權委
    任證人丙○○所作成，效力自及於聯儷公司，而應由聯儷公
    司之實際負責人即乙○○所遵守，非乙○○得單方代替聯儷
    公司所否認。且依據聯儷公司與殷商公司所約定之前揭協議
    ，可知殷商公司係以提供四個休息站攤位予聯儷公司作為借
    得恐龍放置於關廟休息站之對價，並非單純之使用借貸契約
    ，而有租賃契約之性質，又殷商公司於九十四年九月間取得
    十一隻恐龍及同年十月十二日搬取十八隻恐龍，亦均係依約
    所為，當無律師函內所載竊取之行為甚明。則被告縱係於九
    十四年十月二十一日至沙鹿休息站之恐龍園搬運五隻恐龍至
    關廟休息站前即已收受閱覽聯儷公司委託磊誠國際法律事務
    所之前揭律師函之內容，惟因該函所係欲終止者係非實際所
    存在之租賃契約，而係由證人乙○○所認為之使用借貸契約
    ，則其依據民法第四百七十條第二項、第四百七十二條第一
    款之規定所為終止之行為，當無合法終止聯儷公司代理人丙○○與殷商公司所簽訂之攤位協議之效力，原協議仍屬有效
    ，則被告依該協議於九十四年十月二十一日派人搬運五隻恐
    龍至關廟休息站擺放，自與法無違，當無「不法」所有意圖
    至為明確。
  (四)此外，復查無其他積極證據足證被告確有竊盜之故意，故揆
    諸前揭法條及判例意旨，自應於被告無罪之諭知。
據上論斷，應依刑事訴訟法第三百零一條第一項，判決如主文。
本案經檢察官李彥霖到庭執行職務。
中    華    民    國    98    年    7     月    10    日
                臺灣臺北地方法院刑事第十七庭
                              法  官  劉秀君
上正本證明與原本無異。
如不服本判決應於收受送達後10日內向本院提出上訴書狀，並應
敘述具體理由；其未敘述上訴理由者，應於上訴期間屆滿後20日
內向本院補提理由書（均須按他造當事人之人數附繕本）「切勿
逕送上級法院」。告訴人或被害人如對於本判決不服者，應具備
理由請求檢察官上訴，其上訴期間之計算係以檢察官收受判決正
本之日期為準。
                              書記官  吳俊龍
中    華    民    國    98    年    7     月    10    日


司法院資訊處製作；財團法人民間司法改革基金會備份。
